【裁判字號】    99,上訴,613
【裁判日期】    990824
【裁判案由】    毒品危害防制條例
【裁判全文】
臺灣高等法院臺南分院刑事判決         99年度上訴字第613號
上  訴  人
即  被  告  甲○○
上列上訴人因違反毒品危害防制條例案件，不服臺灣嘉義地方法
院99年度訴字第401號中華民國99年05月31日第一審判決（起訴
案號：臺灣嘉義地方法院檢察署99年度毒偵字第379、387號），
提起上訴，本院判決如下：
    主  文
上訴駁回。
    理  由
一、按刑事訴訟法第361條、第367條規定，不服地方法院之第一
    審判決而提起上訴者，應提出上訴書狀，並敘述具體理由，
    為上訴必備之程式；其所提出之書狀未敘述上訴理由，或僅
    曾以言詞陳述上訴理由者，均應於上訴期間屆滿後20日內補
    提理由書於第一審法院。第一審法院經形式審查，認逾期未
    補提上訴理由者，應定期間先命補正；逾期未補正者，為上
    訴不合法律上之程式，應以裁定駁回。倘已提出上訴理由，
    但所提非屬具體理由者，則由第二審法院以上訴不合法律上
    之程式，判決駁回。而所謂具體理由，必係依據卷內既有訴
    訟資料或提出新事證，指摘或表明第一審判決有何採證認事
    、用法或量刑等足以影響判決本旨之不當或違法，而構成應
    予撤銷之具體事由，始克當之（例如：依憑證據法則具體指
    出所採證據何以不具證據能力，或依憑卷證資料，明確指出
    所為證據證明力之判斷如何違背經驗、論理法則）；倘僅泛
    言原判決認定事實錯誤、違背法令、量刑失之過重或輕縱，
    而未依上揭意旨指出具體事由，或形式上雖已指出具體事由
    ，然該事由縱使屬實，亦不足以認為原判決有何不當或違法
    者（例如：對不具有調查必要性之證據，法院未依聲請調查
    亦未說明理由，或援用證據不當，但除去該證據仍應為同一
    事實之認定），俾與第二審上訴制度在請求第二審法院撤銷
    、變更第一審不當或違法之判決，以實現個案救濟之立法目
    的相契合，並節制濫行上訴（最高法院97年度台上字第892
    號判決意旨參照）。
二、本件被告上訴意旨略以：(一)原審判決上訴人應執行有期徒刑
    11月，量刑過重，法院對有罪被告之量定科刑，應依刑法第
    57條規定應審酌一切情狀，符合罪刑相當之原則，以契合社
    會之法律感情。原審對於犯罪事實所為之評價有所未當，為
    適用法則不當。又原審乃以被告曾因施用毒品而經觀察、勒
    戒，仍未能徹底戒絕毒品，而再犯本案，顯見其自制力不足
    ，無法擺脫毒品，據之科予被告前開刑責，恐有商榷空間。
    (二)施用毒品之犯罪行為而論，因其有成癮性，非得輕易戒除
    ，況施用毒品之人，多亦受週遭環境、交友情形所影響，實
    需予其相當時日戒除毒癮並改善生活環境。被告一時失慮，
    吸食毒品不但損害被告健康，且考量吸食毒品行為戒除之困
    難，實應以矯治替代刑責，不宜予被告過重刑罰。復被告坦
    承前開犯行，無推諉卸責之舉，足見犯後態度良好，兼其戒
    除之決心，若仍按原審所處之刑度，就犯罪情節與量刑間之
    衡量仍欠允當。(三)又被告母親蘇秀琴於99年5月3日入台大醫
    院摘除胸腔肺部惡性腫瘤；被告父親蘇燈貴於99年4月9日亦
    同樣診斷出肺部惡性腫瘤，於大林慈濟醫院進行摘除手術。
    父母術後均仰賴被告一人照顧。如令被告入監，被告父母處
    境性命攸關，於檢附相關證據，請求原審審酌，惜仍為原審
    所不採，卻未於判決說明不採之理由，顯屬重要證據漏未斟
    酌，有判決違背法令之情。懇請鈞院審酌被告一切之犯罪情
    狀，依刑法第57條規定，酌情減低被告刑期云云。
三、經查，量刑之輕重，係屬事實審法院得依職權自由裁量之事
    項，苟以被告之責任為基礎，且已斟酌刑法第57條各款所列
    情狀而為刑之量定，復未逾越法定刑度，不容任意指為違法
    （最高法院96年台上字第7018號判決意旨參照）。本件上訴
    人坦承犯行，並配合司法程序，業經原審於判決理由欄二、
    中敘明：「爰審酌被告前有過失致死、違反麻醉藥品管理條
    例、違反毒品危害防制條例前科之素行，國中畢業之智識程
    度，前曾因施用毒品而經觀察、勒戒程序，竟未思悔改，另
    起意再為上開施用毒品犯行，顯然缺乏禁絕毒害決心，並衡
    酌被告施用毒品之種類、次數及其為警查獲毒品之數量，再
    考量施用毒品犯行係屬戕害自身健康之行為，尚未危害他人
    ，且被告於本院審理中能坦承犯行，其犯後態度尚稱良好，
    以及其自陳目前雙親因罹病均待其照料等一切情狀」等語（
    見原判決第2-3頁），就被告所犯施用第一級毒品部分，量
    處有期徒刑8月；就所犯施用第二級毒品部分，量處有期徒
    刑4月，應執行有期徒刑11月，已詳載其量刑之依據，並在
    適法範圍內為科刑之裁量，亦無量刑過重而違反比例原則之
    情事，且於理由欄中敘明綦詳。原審就刑罰裁量職權之行使
    ，既未逾越法律所規定之範圍，亦無濫用權限之情形，自不
    得認其量刑有何不當。又上訴人以其父母身體不適需其照顧
    並陳明希從輕量刑之意旨部分，已經原判決審酌如前所述，
    上訴人據為上訴理由，核其上訴意旨，實難認為已經依據卷
    內既有訴訟資料或提出新事證，指摘或表明第一審判決有何
    採證認事、用法或量刑等足以影響判決本旨之不當或違法，
    自難謂係具體理由。依首揭說明，本件上訴並無具體理由而
    不合法定程式，應以判決駁回，並不經言詞辯論為之。
據上論斷，應依刑事訴訟法第368條、第372條，判決如主文。
中    華    民    國    99    年    8     月    24    日
                  刑事第二庭    審判長法  官  葉居正
                                      法  官  陳春長
                                      法  官  陳欽賢
以上正本證明與原本無異。
施用一級毒品部分，如不服本判決應於收受送達後10日內向本院
提出上訴書狀，其未敘述上訴理由者，並得於提起上訴後10日內
向本院補提理由書（均須按他造當事人之人數附繕本）「切勿逕
送上級法院」。
施用二級毒品部分，不得上訴。
                                      書記官  李良倩
中    華    民    國    99    年    8     月    24    日

司法院資訊處製作；財團法人民間司法改革基金會備份。
